【裁判字號】    99,上訴,1036
【裁判日期】    990526
【裁判案由】    違反槍砲彈藥刀械管制條例
【裁判全文】
臺灣高等法院刑事判決                99年度上訴字第1036號
上  訴  人
即  被  告  乙○○
選任辯護人  宋重和  律師
            陳怡秀  律師
上列上訴人因違反槍砲彈藥刀械管制條例案件，不服臺灣新竹地
方法院99年度訴字第19號，中華民國99年2月10日第一審判決（
起訴案號：臺灣新竹地方法院檢察署98年度偵字第5684號），提
起上訴，本院判決如下：
    主  文
原判決撤銷。
乙○○未經許可，寄藏可發射子彈具有殺傷力之改造槍枝，處有
期徒刑壹年捌月，併科罰金新臺幣貳拾萬元，罰金如易服勞役，
以新臺幣壹仟元折算壹日。
扣案如附表所示之改造槍枝參把，均沒收。
    事  實
一、乙○○前於民國92年間，因違反槍砲彈藥刀械管制條例案件
    ，經原審以93年度訴字第516號判處有期徒刑1年2月，併科
    罰金新臺幣（下同）5萬元，緩刑3年，並於緩刑期內付保護
    管束確定，於96年12月19日保護管束期滿未經撤銷。乙○○
    明知可發射子彈具有殺傷力之改造槍枝、子彈為槍砲彈藥刀
    械管制條例所管制之物品，非經主管機關許可，不得擅自寄
    藏，竟於98年7月23日11時許，至新竹縣芎林鄉柯子林61之1
    旁丙○○（違反槍砲彈藥刀械管制條例案件，由原審另案審
    理）住處時，其明知丙○○遭通緝，仍受丙○○所託，將丙
    ○○所有、具有殺傷力如附表所示之改造手槍3把、具有殺
    傷力之子彈6顆及不具殺傷力且非槍砲、彈藥之主要組成零
    件之手槍半成品乙把、不具殺傷力之子彈乙顆、子彈半成品
    5顆、彈殼5顆、安非他命吸食器等物藏放在其所駕駛之車牌
    號碼3797-FU號自小客車內，自斯時起未經許可而寄藏上開
    槍彈。嗣經警於同日11時40分許在新竹縣芎林鄉○○路旁產
    業道路查獲，並扣得上開如附表所示具有殺傷力之槍枝3 把
    、具有殺傷力之子彈6顆。
二、案經新竹市警察局移送臺灣新竹地方法院檢察署檢察官偵查
    起訴。
    理  由
壹、程序方面：按被告以外之人於審判外之陳述，雖不符前4條
    之規定，而經當事人於審判程序同意作為證據，法院審酌該
    言詞陳述或書面陳述作成時之情況，認為適當者，亦得為證
    據；當事人、代理人或辯護人於法院調查證據時，知有第15
    9條第1項不得為證據之情形，而未於言詞辯論終結前聲明異
    議者，視為有前項之同意；刑事訴訟法第159條之5定有明文
    。此乃第159條第1項所容許，得作為證據之例外規定之一。
    經查，檢察官、被告及辯護人就本判決下引之證據，均表示
    同意作為證據(見本院卷第38頁背面、39頁)，復於言詞辯論
    終結前，均未聲明異議，是依上開說明，自均有證據能力。
貳、實體部分：
  一、上訴人即被告乙○○對於上開受託代為保管具有殺傷力槍
      枝、子彈之事實均坦承不諱，核與證人丙○○於偵查及原
      審所述之情相符（見偵第48-49頁、原審聲羈卷第6-9頁）
      ，並有如附表所示之具殺傷力之改造槍枝3把、具有殺傷
      力之子彈6顆扣案可資佐證，而扣案之槍枝經送鑑定結果
      ，分別係：(一)改造手槍，由仿GLOC K廠27型半自動手槍製
      造之槍枝，換裝土造金屬槍管而成，擊發功能正常，可供
      擊發適用子彈使用，具有殺傷力；(二)改造手槍，由金屬槍
      身及金屬滑套組裝土造金屬槍管而成，擊發功能正常，可
      供擊發適用子彈使用，認具殺傷力；(三)、改造手槍，由仿
      WALTHER廠PPK/S型半自動手槍製造之槍枝，換裝土造金屬
      槍管而成，擊發功能正常，可供擊發適用子彈使用，認具
      殺傷力，另扣案之子彈7顆，經送鑑定後，均係非制式子
      彈，分別係：(一)、2顆，由金屬彈殼組合直徑8.9mm金屬彈
      頭而成，均具有殺傷力；(二)、2顆，由金屬彈殼組合直徑
      8.9＋－0. 5mm金屬彈頭而成，1顆具有殺傷力；(三)、3顆
      ，由金屬彈殼組合直徑8.0＋－0.5m m金屬彈頭而成，均
      具有殺傷力，此有內政部警政署刑事警察局98年8月19 日
      刑鑑字第098 0106126號鑑驗書、98年12月17日刑鑑字第
      0980167343號函各乙份附卷可憑（偵卷第53至56頁、本院
      審訴卷第40頁），此外，並有原審98年度聲搜字第466 號
      搜索票影本乙紙、新竹市警察局搜索扣押筆錄及扣押物品
      目錄表2紙、搜索目標勘查照片8張（偵卷第17頁、18至19
      頁、20至21頁、22至23頁、25至28頁）等資料存卷可佐，
      被告自白與事實相符，本件事證明確，被告犯行堪以認定
      。
  二、核被告所為，係違反槍砲彈藥刀械管制條例第8條第4項及
      同法第12條第4項之未經許可寄藏改造槍枝、子彈罪。被
      告同時未經許可寄藏上開改造槍枝、子彈，係以一行為而
      觸犯上開未經許可寄藏可發射子彈具有殺傷力之改造槍枝
      罪、未經許可寄藏子彈罪，為想像競合犯，應依刑法第55
      條之規定，從一重之未經許可寄藏可發射子彈具有殺傷力
      之改造槍枝罪處斷。雖被告受託代為保管上開槍、彈後持
      有該槍彈，但「寄藏」之受人委託代為保管，其保管之本
      身所為之「持有」，既係「寄藏」之當然結果，法律上自
      宜僅就「寄藏」行為為包括之評價，不應另就「持有」予
      以論罪（最高法院74年臺上字第3400號判例可資參照）。
      查被告持有具上開槍、彈之行為，固屬違法，依被告供述
      ，係基於友誼始持有由丙○○交付上開槍、彈，惟持有後
      不久即經警查獲，並未持以另犯他罪，未造成實際危害，
      足認被告持有上開槍、彈之動機尚屬單純且能自我節制，
      與一般持有槍枝者係為擁槍自重或尋仇者迥異，復無證據
      證明其持以從事不法惡行，則被告持有上開槍、彈對社會
      治安應不致產生嚴重之危害，又其被訴違反槍砲彈藥刀械
      管制條例之重罪，仍然始終承認犯行、坦然面對司法，且
      被告於本件經查獲後，亦曾向警檢舉他人持有槍、彈之事
      實，並經警查獲他案進而移送檢察官偵辦，復經證人即新
      竹市警察局第一分局警員甲○○到庭證述明確(見本院卷
      第66頁背面)，復有新竹市警察局第一分局刑事案件報告
      書2份在卷可憑(見本院卷第73-112頁)，顯見被告於
      本件犯後已深具悔意，而本件所犯本罪之法定最低刑度為
      3年以上有期徒刑，與其犯罪情節相較，顯有「情輕法重
      」之憾，依據司法院大法官會議釋字第669號解釋意旨，
      並依被告客觀之犯行與主觀之惡性二者加以考量，認客觀
      上足以引起社會上一般人之同情，顯有堪資憫恕之處，認
      縱處以法定最低刑度猶嫌過重，爰依刑法第59條規定減輕
      其刑。末按槍砲彈藥刀械管制條例第18條第4項明定：犯
      本條例之罪，於偵查或審判中自白，並供述全部槍砲、彈
      藥、刀械之來源及去向，因而查獲或因而防止重大危害治
      安事件之發生者，減輕或免除其刑，是得依本條項減輕或
      免除其刑之之要件，必須於偵查或審判中自白，並供述全
      部槍砲、彈藥之來源及去向，因而查獲或因而防止重大危
      害治安事件之發生者，始該當之。惟本件被告持有上開槍
      、彈係由丙○○交付，而丙○○原即係經警鎖定查緝之對
      象，且偵辦本件之員警原即係欲搜索丙○○，係於查獲丙
      ○○時，同時查獲被告持有上開槍、彈，此業經證人甲○
      ○到院證述在卷(見本院卷第67頁)，可知丙○○之查獲，
      非係被告之自白所致，則被告本件犯行自不得依槍砲彈藥
      刀械管制條例第18條第4項之規定減輕其刑。
  三、原審以被告犯罪事證明確，予以論罪科刑，固非無見，惟
      原審未及審酌被告曾檢舉他槍砲案件經警查獲之事實，未
      引刑法第59條酌減其刑，難認允當。被告上訴指摘及此，
      難認無理由，自應由本院撤銷改判。爰審酌被告受託保管
      具有殺傷力之槍、彈藏放在其所駕駛自小客車上，對社會
      具有潛在危險性，及於本院就上開犯行均坦承在案，犯後
      態度尚可等一切情狀，量處如主文所示之刑，並就罰金部
      分諭知易服勞役之折算標準，以資警懲。扣案如附表所示
      之槍枝3把係違禁物，均應依刑法第38條第1項第1款宣告
      沒收。另扣案具有殺傷力之子彈6顆，業經試射完畢，爰
      不另為沒收之宣告。至於手槍半成品乙把、不具殺傷力之
      子彈乙顆、子彈半成品5顆、彈殼5顆、安非他命吸食器等
      物，並非被告所有，且非槍砲、彈藥主要組成零件，卷內
      亦無證據證明係違禁物，亦不予宣告沒收，附此敘明。至
      於辯護人為被告請求緩刑一節，本院審酌被告前已犯有如
      事實欄所載之違反槍砲彈藥刀械管制條例罪，並經審理該
      案法院予被告自新機會而諭知緩刑，然被告於明知丙○○
      所交付之物為槍、彈，而仍予寄藏，顯見其未能記取前案
      教訓而再犯本件犯行，足見被告並未因前案教訓而避免再
      犯，是應予被告相當刑之執行，以昭炯戒，則本件不宜予
      被告緩刑之諭知，附此敘明。
據上論斷，應依刑事訴訟法第299條第1項前段，槍砲彈藥刀械管
制條例第8條第4項、第12條第4項，刑法第11條前段、第55條、
第42條第3項、第38條第1項第1款、第59條，判決如主文。
本案經檢察官何明楨到庭執行職務。
中    華    民    國    99    年    5     月    26    日
            刑事第二十二庭審判長法  官  郭雅美
                                法  官  李麗珠
                                法  官  洪于智
以上正本證明與原本無異。
如不服本判決，應於收受送達後10日內向本院提出上訴書狀，其
未敘述上訴之理由者並得於提起上訴後10日內向本院補提理由書
（均須按他造當事人之人數附繕本）「切勿逕送上級法院」。
                                書記官  強梅芳
中    華    民    國    99    年    5     月    27    日
附錄：本案論罪科刑法條全文
槍砲彈藥刀械管制條例第8條
未經許可，製造、販賣或運輸鋼筆槍、瓦斯槍、麻醉槍、獵槍、
空氣槍或第 4 條第 1 項第 1 款所定其他可發射金屬或子彈具
有殺傷力之各式槍砲者，處無期徒刑或 5 年以上有期徒刑，併
科新臺幣 1 千萬元以下罰金。
未經許可，轉讓、出租或出借前項所列槍枝者，處 5 年以上有
期徒刑，併科新臺幣 1 千萬元以下罰金。
意圖供自己或他人犯罪之用，而犯前二項之罪者，處無期徒刑或
 7 年以上有期徒刑，併科新臺幣 1 千萬元以下罰金。
未經許可，持有、寄藏或意圖販賣而陳列第 1 項所列槍枝者，
處 3 年以上10 年以下有期徒刑，併科新臺幣 700 萬元以下罰
金。
第 1 項至第 3 項之未遂犯罰之。
槍砲彈藥刀械管制條例第12條
未經許可，製造、販賣或運輸子彈者，處 1 年以上 7 年以下有
期徒刑，併科新台幣 500 萬元以下罰金。
未經許可，轉讓、出租或出借子彈者，處 6 月以上 5 年以下有
期徒刑，併科新台幣 300 萬元以下罰金。
意圖供自己或他人犯罪之用，而犯前二項之罪者，處 3 年以上
10 年以下有期徒刑，併科新台幣 700 萬元以下罰金。
未經許可，持有、寄藏或意圖販賣而陳列子彈者，處 5 年以下
有期徒刑，併科新台幣 300 萬元以下罰金。
第 1 項至第 3 項之未遂犯罰之。
附表
┌──┬──────┬────────┬──────┐
│編號│槍枝管制編號│名            稱│數       量 │
├──┼──────┼────────┼──────┤
│    │0000000000  │改造手槍，由仿GL│乙把        │
│ 1  │            │OCK 廠27型半自動│            │
│    │            │手槍製造之槍枝，│            │
│    │            │換裝土造金屬槍管│            │
│    │            │而成，擊發功能正│            │
│    │            │常，可供擊發適用│            │
│    │            │子彈使用，具有殺│            │
│    │            │傷力            │            │
├──┼──────┼────────┼──────┤
│    │0000000000  │改造手槍，由金屬│乙把        │
│ 2  │            │槍身及金屬滑套組│            │
│    │            │裝土造金屬槍管而│            │
│    │            │成，擊發功能正常│            │
│    │            │，可供擊發適用子│            │
│    │            │彈使用，認具殺傷│            │
│    │            │力              │            │
├──┼──────┼────────┼──────┤
│ 3  │0000000000  │改造手槍，由仿WA│乙把        │
│    │            │LTHER 廠PPK/S型 │            │
│    │            │半自動手槍製造之│            │
│    │            │槍枝，換裝土造金│            │
│    │            │屬槍管而成，擊發│            │
│    │            │功能正常，可供擊│            │
│    │            │發適用子彈使用，│            │
│    │            │認具殺傷力      │            │
└──┴──────┴────────┴──────┘

司法院資訊處製作；財團法人民間司法改革基金會備份。
